臺灣新北地方法院行政訴訟判決　　　　　110年度交字第497號
原　　　告　陸羿天　　
被　　　告　新北市政府交通事件裁決處

上一代表人　李忠台(處長)住同上
訴訟代理人　黃慧婷律師
上列當事人間因交通裁決事件，原告不服被告中華民國110年6月
11日新北裁催字第48-AX0000000號違反道路交通管理事件裁決，
提起行政訴訟，本院判決如下：
    主  文
一、原告之訴駁回。
二、訴訟費用新臺幣300元由原告負擔。
    事實及理由
壹、程序方面：原告不服被告所為道路交通管理處罰條例第 8條
    的裁決而提起撤銷訴訟，依行政訴訟法第237條之1，應適用
    交通裁決事件訴訟程序。本件因卷證資料已經明確，本院依
    同法第237條之7規定，於是不經言詞辯論，直接裁判。
貳、實體方面：
一、爭訟概要：緣原告陸羿天駕駛車牌號碼000-0000號普通重型
    機車（下稱系爭機車），於民國（下同）110年 5月10日8時
    20分，行經重陽橋時，因有「機車不在規定車道行駛」之違
    規行為，經民眾於110年5月10日檢具違規資料向臺北市政府
    警察局士林分局（下稱舉發機關）檢舉並經認定違規屬實，
    爰於110年5月13日依道路交通管理處罰條例第45條第1項第1
    3款規定，填製北市警交字第AX0000000號舉發違反道路交通
    管理事件通知單（下稱舉發通知單），記載應到案日期 110
    年 6月28日前，予以逕行舉發，並合法送達於原告。嗣原告
    收受舉發通知單後於110年5月18日向被告提出申訴，案經舉
    發機關查明原告陳述情節及違規當時情形後，仍認違規事實
    明確，被告為此乃依道路交通管理處罰條例第45條第1項第1
    3款、第63條第 1項（即第63條第1項第1款）等規定，以110
    年 6月11日新北裁催字第48-AX0000000號違反道路交通管理
    事件裁決書（下稱原處分）裁處原告罰鍰新臺幣（下同）60
    0元，並記違規點數1點。原告不服原處分，於是提起本件行
    政撤銷交通裁決訴訟。
二、原告起訴主張及聲明：
(一)原告主張要旨：檢舉資料並未具體明確，原告所收受之舉發
    通知單之圖片中完全無任何禁行機車標線或標誌，尚無法證
    明原告不依車道行駛，被告在裁罰逕行舉發之案件時應確保
    資料舉體明確，以維公眾之利益，被告之行政處分明顯與法
    不合，當有違誤。
(二)聲明：撤銷原處分。
三、被告答辯及聲明：
(一)答辯要旨：
  1.查採證照片所示，原告確實有將普通重型機車行駛於入口處
    設有「限汽車及大型重型機車行駛」之路段無誤，堪認違規
    事實確實存在。
  2.至原告稱違規資料並非具體明確等主張，惟查違規照片已如
    前述，原告確實行駛於禁行機車之車道，即已構成本件違規
    ，被告據以裁處，應無違誤，原告之主張無理由，本件並無
    任何違規資料不明確之情形。
  3.按行政罰法第7條第1項規定：「違反行政法上義務之行為非
    出於故意或過失者，不予處罰。」，因此，不論違規行為人
    係故意或過失而違反道路交通管理處罰條例第45條第 1項第
    13款行政法上義務之行為，均應予處罰。本案原告駕駛機車
    ，應遵守標誌行駛車道，查原告行經上開設有標牌並會有標
    字之路段，已如前述，惟其於明知標誌為禁行機車，仍為行
    駛，核屬主觀上之故意無誤，已然甚明。
  4.再者，原告既為合法考領機車駕駛執照之人，有機車車籍查
    詢資料及駕駛人基本資料為憑，其對上述規定應知之甚詳，
    並應確實遵守。是原告前揭所述，無非單方所執之詞，委無
    足取。綜上所述，被告依法裁處，應無違誤，原告之訴為無
    理由。
(二)聲明：原告之訴駁回。
四、爭點：被告認原告騎乘系爭機車，於110年 5月10日8時20分
    ，行經重陽橋時，有「機車不在規定車道行駛」之違規行為
    ，以原處分裁罰原告，是否合法有據？原告否認上開違規行
    為，並以其收受之舉發通知單之圖片中無任何禁行機車標線
    或標誌，無法證明原告不依車道行駛，因認裁罰資料未具體
    明確，主張被告裁決有違誤，訴請撤銷原處分，是否可採？
五、本院之判斷：
(一)前提事實：原告駕駛系爭機車，於110年 5月10日8時20分，
    行經重陽橋時，因有「機車不在規定車道行駛」之違規行為
    ，經民眾於110年 5月10日（符合道路交通管理處罰條例第7
    之1條所規定7日內之檢舉期限）檢具違規資料向舉發機關即
    臺北市政府警察局士林分局檢舉並經認定違規屬實，爰於11
    0年 5月13日（符合道路交通管理處罰條例第90條所規定2個
    月內之舉發期限）依道路交通管理處罰條例第45條第1項第1
    3款規定填製本案舉發通知單，記載應到案日期110年 6月28
    日前，予以逕行舉發，並合法送達於原告。嗣原告收受舉發
    通知單後雖於到案期限前之110年5月18日向被告提出申訴，
    然案經舉發機關查明原告陳述情節及違規當時情形後，仍認
    違規事實明確，被告為此乃依道路交通管理處罰條例第45條
    第1項第13款、第63條第1項（即第63條第1項第1款）等規定
    ，以原處分裁處原告罰鍰600元，並記違規點數1點情，此有
    檢舉人資料、本案舉發通知單及送達資料、原告交通違規申
    訴、臺北市政府警察局士林分局 110年6月4日北市警士分交
    字第1103031651號函、原處分書、違規採證照片與現場道路
    設有「限汽車及大型重型機車行駛」標誌及路面繪設有禁行
    機車之道路照片、系爭機車車籍查詢及駕駛人基本資料等附
    卷可稽（分見本院卷第51頁、第53頁及59頁、第61頁、第63
    頁至第64頁、第65頁、第71頁至第72頁與第73頁及第74頁、
    第77頁及第79頁），核可認定為真實。
(二)被告認原告騎乘系爭機車，於110年 5月10日8時20分，行經
    重陽橋時，有「機車不在規定車道行駛」之違規行為，以原
    處分裁罰原告，核屬合法有據。原告否認上開違規行為，並
    以其收受之舉發通知單之圖片中無任何禁行機車標線或標誌
    ，無法證明原告不依車道行駛，因認裁罰資料未具體明確，
    主張被告裁決有違誤，訴請撤銷原處分，乃不可採。
  1.應適用之法令：
  ⑴按「車種專用車道標線，用以指示僅限於某車種行駛之專用
    車道，其他車種及行人不得進入。」，道路交通標誌標線號
    誌設置規則第174條第1項定有明文。次按「機車行駛之車道
    ，應依標誌或標線之規定行駛」，道路交通安全規則第99條
    第 1項前段有明文規定。再按汽車駕駛人，爭道行駛，有機
    車不在規定車道行駛者，處600元以上1,800元以下罰鍰；又
    汽車駕駛人有第45條情形者，除依原條款處罰鍰外，記違規
    點數1點，道路交通管理處罰條例第45條第1項第13款、第63
    條第1項第1款亦分別定有明文。而所謂「汽車」者，係指在
    道路上不依軌道或電力架線而以原動機行駛之車輛（包括機
    車），道路交通安全規則第2條第1項第 1款及道路交通管理
    處罰條例第3條第8款亦均有規定在案。是以機車駕駛人如有
    上開違規情形，即當有前揭道路交通管理處罰條例處罰規定
    之適用。
  ⑵另按違反道路交通管理事件統一裁罰基準及處理細則第 1條
    規定：「本細則依道路交通管理處罰條例第92條第 4項規定
    訂定之」、第2條第 1項、第2項規定：「處理違反道路交通
    管理事件之程序及統一裁罰基準依本細則之規定辦理。前項
    統一裁罰基準，如附件違反道路交通管理事件統一裁罰基準
    表。」，核上開統一裁罰基準及處理細則之規定，就其立法
    目的及功能，乃為防止處罰機關枉縱或偏頗，依道路交通管
    理處罰條例第92條第 4項所授權交通部會同內政部訂定「違
    反道路交通管理事件統一裁罰基準及處理細則」及其附件「
    違反道路交通管理事件統一裁罰基準表」，用以維持裁罰之
    統一性與全國因違反道路交通管理事件受處罰民眾之公平，
    不因裁決人員不同，而生偏頗，寓有避免各監理機關於相同
    事件恣意為不同裁罰之功能，並非法所不許，於憲法上保障
    人民財產權之意旨並無牴觸（此並有司法院大法官會議釋字
    第511號解釋意旨理由足資參照），並無違反法律保留原則
    。再依本件違規行為時點之違反道路交通管理事件統一裁罰
    基準表記載，機車違反道路交通管理處罰條例第45條第1項
    第13款規定（機車不在規定車道行駛），於期限內繳納或到
    案聽候裁決者，應處罰鍰600元併記違規點數1點。核上揭規
    定，既係基於母法之授權而為訂定，且就違反道路交通管理
    事件統一裁罰基準及處理細則附件所示統一裁罰基準表中有
    關道路交通管理處罰條例第45條第 1項第13款之裁罰基準內
    容（基準表就不同到案時間，其可能衍生危害交通安全之輕
    重不同作區分，既不相同，分別處以不同之罰鍰，符合相同
    事件相同處理，不同事件不同處理之平等原則），並未牴觸
    母法，是被告自得依此基準而為裁罰。
  2.經查，系爭機車於110年5月10日8時20分許，行經重陽橋，
    為民眾以行車紀錄器錄影舉發機車不在規定車道行駛，經舉
    發機關審核，該機車行駛於重陽橋上，未依規定行駛機車引
    道，且重陽橋上橋處即有明確標示牌面指示機車應行駛機車
    引道，以達分流汽機車之效，故違規事實明確，依法逕行舉
    發並無違誤等情，此除有舉發機關即臺北市政府警察局士林
    分局110年 6月4日北市警士分交字第1103031651號函文敘明
    在案外（見本院卷第63頁），復有被告所提民眾檢舉之系爭
    機車於上開時日違規未依規定行駛機車引道之採證照片為憑
    （見本院卷第71頁與第72頁），而系爭機車行駛之路段，於
    原行駛而來之百齡橋上道路，不僅最右側已劃設有機車引道
    ，並於該道路左側劃設為汽車車道，且於汽車車道之路面繪
    有禁行機車之黃色文字（見本院卷第74頁），而其後百齡橋
    繼續銜接高架路段往重陽橋前亦確實設有「限汽車及大型重
    型機車行駛」藍色圓形牌面（見本院卷第73頁），然系爭機
    車卻未加理會而見其行駛於該百齡橋銜接高架路段往重陽橋
    之汽車行駛車道（見本院卷第72頁），進而繼續行駛於重陽
    橋上之汽車車道（見本院卷第71頁），為此被告參核上開具
    體之事證，認原告騎乘系爭機車，於110年 5月10日8時20分
    ，行經重陽橋時，確有「機車不在規定車道行駛」之違規行
    為，以原處分裁罰原告，自屬合法有據。原告否認上開違規
    行為，並以其收受之舉發通知單之圖片中無任何禁行機車標
    線或標誌，無法證明原告不依車道行駛，因認裁罰資料未具
    體明確，主張被告裁決有違誤，訴請撤銷原處分，自屬不可
    採。
(四)本件判決基礎已臻明確，兩造其餘攻擊防禦方法及訴訟資料
    ，經本院審核後，或與本案爭點無涉，或對於本件判決結果
    不生影響，爰無庸一一再加論述，爰併敘明。
(五)本件第一審裁判費新臺幣300元，應由敗訴之原告負擔，所
    以確定如主文第2項所示。
六、結論：原處分並無違誤，原告訴請撤銷為無理由，應予駁回
    。
中    華    民    國   110    年     9    月     23   日
                  行政訴訟庭  法  官  楊志勇
上為正本係照原本作成。
如不服本判決，應於判決送達後20日內，向本院提出上訴狀，上
訴狀並應記載上訴理由，表明關於原判決所違背之法令及其具體
內容或依訴訟資料可認為原判決有違背法令之具體事實，並繳納
上訴費新臺幣750元。 其未表明上訴理由者，應於提出上訴後20
日內向本院補提理由書（上訴狀及上訴理由書均須按他造人數附
繕本），如逾期未提出上訴理由書者，本院毋庸再命補正，由本
院逕以裁定駁回上訴。
                              書記官  林楷勳
中    華    民    國   110    年     9    月     23   日